臺灣桃園地方法院刑事裁定　　　　　　　　　　　　　　　九十年度自字第一九號
　　自　訴　人　甲○○
　　被　　　告　乙○○
右列被告因妨害信用案件，經自訴人提起自訴，本院裁定如左：
        主  文
自訴駁回。
        理  由
一、自訴意旨略以：自訴人與被告乙○○係同一社區之住戶，素無怨懟，民國九十年
    一月三日被告逕至「大眾商業銀行」桃園分行（以下簡稱大眾銀行），偽稱持有
    自訴人簽發之票據，向行員誆稱該支票有問題，央請代為查詢發票人資料，行員
    一時失察竟以電話向自訴人設立帳戶金融機構「遠東商業銀行」（以下簡稱遠東
    銀行）儲蓄部查詢，遭該行行員曾香玲以有義務守業務上持有秘密為由，拒絕提
    供，被告乙○○乃自行向曾香玲表示所持支票確有疑問，強烈要求發票人資料未
    果，曾香玲後遂以電話聯絡自訴人赴遠東銀行說明原委，自訴人雖至遠東銀行解
    釋再三，然社會大眾已對自訴人誠實信用程度，產生不利之觀感，被告所為已涉
    刑法第三百十三條之損害信用罪等語。
二、按法院於自訴案件第一次審判期日前，據訊問及調查之結果，認為案件有刑事訴
    訟法第二百五十二條各款之情形者，得以裁定駁回，此為刑事訴訟法第三百二十
    六條第三項所明定。又刑法第三百十三條之妨害信用罪，係以行為人散布流言或
    以詐術損害他人之信用為其構成要件，所謂散布流言係將無稽之言，廣為散佈於
    眾，俾眾週知，始克相當，臺灣高等法院八十五年度上訴字第二三五六號判決可
    資參照。
三、本件自訴人指被告乙○○涉犯妨害信用罪嫌，無非係以被告持自訴人簽發之支票
    至大眾商業銀行向行員表示支票有問題，請求查詢發票人資料，進而向自訴人開
    立帳戶之遠東銀行詢問上開事項，作為認定被告妨害信用之主要論據。訊據被告
    乙○○堅詞否認有何妨害信用情事，辯稱：被告於八十九年十二月十五日接任八
    德市森林公園社區第四屆管理委員會之主任委員，就任後常接獲廠商電話抱怨本
    社區常以遠期支票支付廠商款項，嗣由崇友實業股份有限公司（以下簡稱崇友公
    司）提供本社區之繳款明細資料，被告發現本社區應繳納該公司之款項竟多以遠
    東國際商業銀行儲蓄部六八三—二帳號之支票支付，由於社區管理委員會並未在
    銀行開立甲存帳戶，被告為明究竟遂請經常往來之大眾商業銀行代為查詢遠東銀
    行該支票帳戶資料，被告當時根本不知該帳戶屬何人所有，亦絕無出言妨害任何
    人信用，被告與自訴人間並無生意往來，沒有必要查詢自訴人之信用等語。
四、經查：被告於八十九年十二月十五日接任八德市森林公園社區第四屆管理委員會
    之主任委員，與自訴人係同社區之住戶，而崇友公司則為該社區電梯保養之簽約
    廠商，崇友公司提出繳款明細上之支票帳號確為自訴人在遠東商銀開戶之帳號，
    惟並未載明發票人係誰等情，業據自訴人於本院調查時指稱無訛，並據被告提出
    崇友公司出具之繳款資料明細查詢一紙在卷可憑。是被告既為該社區第四屆管理
    委員會主任委員，對於社區簽約廠商提出之繳款明細及相關疑問，自有加以查明
    之職責；再崇友公司提出之繳款明細上，既有以自訴人在遠東銀行開戶之支票帳
    戶付款之紀錄，惟並未載明發票人係誰，則被告至大眾銀行查詢上開帳戶之發票
    人資料，顯係基於擔任管理委員會主任委員之職務必要所為，而無損害自訴人信
    用之動機。又證人曾香玲亦到庭證稱：九十年一月三日伊是在遠東銀行儲蓄部任
    職，當天有一位銀行行員說自訴人之支票有問題，要聯絡自訴人，請幫忙給電話
    ，伊說不方便，該銀行行員就把電話交給另一名小姐接聽，伊仍然拒絕將自訴人
    之電話說出，該名小姐就把自己之電話留給伊，由伊將該名小姐之電話轉達與自
    訴人，伊並未把自訴人之資料提供給任何人等語，核與被告所述當天根本不知該
    支票發票人係誰，只是請大眾銀行之小姐代為查詢等語相符；並有臺灣台北地方
    法院代本院訊問之筆錄一份在卷可參。是被告當日向曾香玲詢問之重點，係為知
    悉該支票發票人之資料，並與該發票人取得聯絡，益見被告係為瞭解社區之帳目
    何以用支票支付，方為上述查證動作。而被告當時既不知該票之發票人係自訴人
    ，自亦無針對自訴人為妨害信用犯行之可能。又被告除一再詢問該支票之發票人
    資料外，並未為其他詆毀自訴人信用之言語，自無法認為被告有何施用詐術或傳
    述毫無根據之流言之舉。復參酌被告詢問該票來源之對象，僅限於大眾銀行及遠
    東銀行之行員各一人，在向遠東銀行行員查詢未果後，即自行留電話請發票人與
    之聯絡，並未再向其他行員或銀行監管人員詢問，益見被告並無散布於眾之犯意
    及犯行，亦無使社會大眾對自訴人之誠實信用程度，產生不利觀感之可能。況自
    訴人於本院調查時自承：銀行並未因此不讓其開支票，其目前亦無損失等語，是
    自訴人之財產信用，實未受到任何損害。綜上所述，被告上開行為，尚與刑法妨
    害信用罪之構成要件有間，此外，自訴人復未提供其餘證據以供本院調查，自無
    法僅憑自訴人上開指訴，認定被告有妨害信用犯行。綜上所述，被告之犯罪嫌疑
    尚有不足，揆諸前揭法條意旨，本院爰於第一次審判期日前，為自訴駁回之裁定
    。
據上論斷，應依刑事訴訟法第三百二十六條第三項、第二百五十二條第十款，裁定如
主文。
中      華      民      國    九十一    年     五     月     二十七     日
                                臺灣桃園地方法院刑事第四庭
                                    審判長法  官    陳 世 宗
                                          法  官    邱 滋 杉
                                          法  官    游 士 珺
右正本證明與原本無異。
如不服本裁定，應於裁定送達後五日內向本院提出抗告狀。
                                          書記官    王 曉 雁
中      華      民      國    九十一    年     五     月     二十九     日
